【裁判字號】    95,抗,246
【裁判日期】    950920
【裁判案由】    損害賠償
【裁判全文】
臺灣高等法院臺南分院民事裁定  95年度抗字第246號
抗  告  人  嘉義市○○道成文理短期補習班
法定代理人  甲○○
上列抗告人因與相對人乙○○間損害賠償事件，對於中華民國95
年7月24日臺灣嘉義地方法院所為裁定（94年度重訴字第125號）
提起抗告，本院裁定如下：
    主  文
原裁定廢棄。
    理  由
一、按當事人能力為訴訟要件之一（民事訴訟法第249條第1項第
    3款），無論訴訟進行至何種程度，亦不問當事人就此有無
    爭執，法院應依職權調查之。又合夥若具備非法人團體之要
    件時，雖無權利能力，不能謂其無當事人能力。依最高法院
    41年度台上字第1040號判例「某某影業社為上訴人獨資經營
    事業之名稱，而與民法上合夥組織有別，無從認為民事訴訟
    法第40條第3項之非法人團體，自無當事人能力。」之意旨
    ，合夥在實務上係被認定為非法人團體，而有當事人能力。
    （陳計男，民事訴訟法（上冊）第96頁,，王甲乙三人合著
    ，民事訴訟法，第52頁；吳明軒，中國民事訴訟法，上冊，
    第141頁）
二、查抗告人於原審，係以「嘉義市○○道成文理短期補習班」
    為原告名義起訴，並列「甲○○」為法定代理人，此有刑事
    附帶民事起訴狀可按。依抗告人於原審所提出之「嘉義市政
    府短期文理補習班立案証書」及經原審法院公證處公證人公
    證之「共同設立人合約書」影本觀之（原審94年度重訴字第
    125號卷第114、145、146頁），抗告人係五位合夥人成立之
    合夥組織，並約定由甲○○為班主任，綜理一切班務，則抗
    告人既有一定名稱、事務所、對外並有代表人，且成立已多
    年（79年間成立）有繼續性，其團體性甚強，再按諸上開判
    例意旨，應認抗告人係非法人團體，原裁定未詳加審酌，逕
    以抗告人非屬「非法人團體」，無當事人能力，裁定駁回抗
    告人之訴訟，於法當有未合，抗告意旨執此指摘原裁定不當
    ，求為廢棄原裁定，發回原法院，尚屬有據，爰由本院裁定
    廢棄原裁定。
三、據上論結，本件抗告為有理由，依民事訴訟法第492條裁定
    如主文。
中    華    民    國    95    年    9     月    20    日
                  民事第二庭    審判長法  官  丁振昌
                                      法  官  李素靖
                                      法  官  吳上康
上為正本係照原本作成。
如不服本裁定，僅得於收受本裁定正本送達後10日內以適用法規
顯有錯誤為理由，向本院提出抗告狀（須附繕本），依法應繳納
抗告費新台幣1千元，並委任律師為訴訟代理人，經本院許可後
始可再抗告於最高法院。
中    華    民    國    95    年     9    月    22    日
                                      書記官  易慧玲
【附記】
民事訴訟法第495條之1第2項準用同法第466條之1第1、2項規定
：
(1)對於第二審判決上訴，上訴人應委任律師為訴訟代理人。但上
  訴人或其法定代理人具有律師資格者，不在此限。
(2)上訴人之配偶、三親等內之血親、二親等內之姻親，或上訴人
  為法人、中央或地方機關時，其所屬專任人員具有律師資格並
  經法院認為適當者，亦得為第三審訴訟代理人。
                                                   J


司法院資訊處製作；財團法人民間司法改革基金會備份。
